臺灣新竹地方法院刑事判決　　　　　100年度交簡上字第106號
上　訴　人　臺灣新竹地方法院檢察署檢察官
被　　　告　曾志豪
上列上訴人因被告犯公共危險案件，不服本院竹北簡易庭民國10
0 年8 月29日100 年度竹北交簡字第420 號第一審刑事簡易判決
（聲請案號：100 年度偵字第6626號），提起上訴，本院管轄之
第二審合議庭判決如下︰
    主  文
原判決撤銷。
曾志豪犯不能安全駕駛動力交通工具罪，累犯，處罰金新臺幣肆
萬伍仟元，如易服勞役，以新臺幣壹仟元折算壹日。
    事  實
一、曾志豪前於民國97年間，因違反槍砲彈藥刀械管制條例案件
    ，經本院以98年度竹北簡字第139 號判決判處有期徒刑3 月
    確定，嗣徒刑易服社會勞動546 小時，於99年7 月12日履行
    完畢。竟仍不知悔改，明知飲酒後駕車將導致其注意能力減
    低、反應能力變慢，在此時仍駕車行駛於馬路上，隨時有致
    他人於死、傷之危險，且道路交通管理處罰條例定有於飲酒
    後呼氣之酒精濃度達每公升空氣含0.25毫克時即不得駕車之
    規定，竟仍在民國100 年6 月6 日晚間11時至12時許，在新
    竹縣湖口鄉王爺廟池和宮內飲用藥酒2 杯，結束後雖稍事休
    息，然仍於酒後（未達心神喪失或精神耗弱之程度）不能安
    全駕駛動力交通工具之狀況下，於翌日上午8 時許，貿然騎
    乘車牌號碼VKX －486 號輕型機車（聲請簡易判決處刑書誤
    載為重型機車，應予更正）欲前往新竹縣湖口鄉市區購買早
    點，嗣於同日上午8 時30分許，途經新竹縣湖口鄉○○路36
    2 號前，因行車不穩，當場為警攔檢查獲，發現其酒後駕車
    ，經以酒精測定器當場測試結果，曾志豪呼氣中酒精濃度高
    達每公升0.60毫克，始悉上情。
二、案經新竹縣政府警察局移送臺灣新竹地方法院檢察署檢察官
    聲請簡易判決處刑。
    理  由
一、按刑事訴訟法第159 條第1 項雖規定，被告以外之人於審判
    外之言詞或書面陳述，除法律有規定外，不得作為證據。惟
    同法第159 條之5 第1 項、第2 項已規定，經當事人於審判
    程序同意作為證據，法院審酌該言詞陳述或書面陳述作成時
    之情況，認為適當者，亦得為證據。又當事人、代理人或辯
    護人於法院調查證據時，知有第159 條第1 項不得為證據之
    情形，而未於言詞辯論終結前聲明異議者，視為有前項之同
    意（指同條第1 項之同意作為證據），此乃第159 條第1 項
    所容許，得作為證據之例外規定之一。查本案所據以認定被
    告曾志豪犯罪事實之供述證據及非供述證據，檢察官、被告
    於言詞辯論終結前，均未就上開證據主張有刑事訴訟法第15
    9 條第1 項不得為證據之情形，本院復審酌各該證據作成時
    並無違法及證明力明顯過低之瑕疵等情況，認為適當，是被
    告未爭執之供述證據及非供述證據，均有證據能力。
二、訊據被告曾志豪於警詢、偵查及本院準備程序、審理中均就
    前揭犯罪事實坦白認罪，並有竹北分局道路交通事故當事人
    酒精測定紀錄表1 紙、汽車駕駛人酒後生理協調平衡檢測紀
    錄表各1 紙及新竹縣政府警察局舉發違反道路交通管理處罰
    事件通知單（竹縣警交字第E00000000 號）影本1 紙在卷可
    稽（見竹檢100 年度偵字第6626號偵查卷【以下簡稱偵查卷
    】第6 頁、第12頁）在卷可稽。查酒精對人體之影響程度，
    當呼氣酒精濃度達每公升0.5 毫克時，為輕到中度中毒，症
    狀為反應較慢、感覺減低、影響駕駛，當呼氣酒精濃度達每
    公升0.75毫克時，將造成思考及個性行為改變，當呼氣酒精
    濃度達每公升1.0 毫克時，將造成中度中毒，而有步態不穩
    、噁心嘔吐、精神混惑不清晰等症狀，當呼氣酒精濃度達每
    公升1.5 毫克時，有說話不清楚、感覺喪失、視力模糊等中
    到重度中毒症狀，當呼氣酒精濃度達每公升2.0 毫克時，有
    體溫降低、血糖降低、肌肉控制差、癲癇發作等重度中毒症
    狀，此有行政院國軍退除役官兵輔導委員會臺北榮民總醫院
    88年8 月5 日（88）北總內字第26868 號函可資佐參，茲被
    告飲酒後呼氣所含酒精濃度經檢測既已達每公升0.60毫克，
    堪認被告之生理狀況及駕駛能力已受酒精之影響，注意力及
    反應能力降低，其駕駛能力受影響，已不足應付駕駛交通工
    具之各種狀況，其駕駛行為將對其餘用路人造成一般之危險
    性，另於警查獲、測試或訊問過程中，亦有「當事人全身充
    滿酒味，顯然無法駕駛」、「查獲、測試或訊問過程，嫌疑
    人有語無倫次、意識模糊，注意力無法集中」、「查獲、測
    試或訊問過程，嫌疑人有呆滯木僵、多話」等情狀，此有刑
    法第185 條之3 案件測試觀察紀錄表、汽車駕駛人酒後生理
    協調平衡檢測紀錄表各1 份附卷可知（見偵查卷第7 至8 頁
    ），堪認被告所為具任意性之自白核與事實相符，可以採信
    。被告於上開時、地因飲用酒類已達不能安全駕駛動力交通
    工具之程度，至堪認定。本件事證已臻明確，被告犯行洵堪
    認定，應予依法論科。
三、新、舊法比較：查被告行為後，刑法第185 條之3 業經修正
    ，並經總統於民國100 年11月30日以華總一義字第10000263
    911 號令公布，於同年12月2 日施行，修正前刑法第185 條
    之3 之規定為：「服用毒品、麻醉藥品、酒類或其他相類之
    物，不能安全駕駛動力交通工具而駕駛者，處1 年以下有期
    徒刑、拘役或科或併科15萬元以下罰金。」，與修正後刑法
    第185 條之3 第1 項之規定：「服用毒品、麻醉藥品、酒類
    或其他相類之物，不能安全駕駛動力交通工具而駕駛者，處
    2 年以下有期徒刑、拘役或科或併科20萬元以下罰金。」，
    經比較其新舊法結果，修正後刑法第185 條之3 第1 項之規
    定並非較有利於被告，自應適用有利於被告之修正前刑法第
    185 條之3 規定處斷。
四、核被告所為，係犯修正前刑法第185 條之3 服用酒類不能安
    全駕駛動力交通工具而駕駛罪。查被告前於97年間，因違反
    槍砲彈藥刀械管制條例案件，經本院以98年度竹北簡字第13
    9 號判決判處有期徒刑3 月確定，嗣徒刑易服社會勞動546
    小時，於99年7 月12日履行完畢，此有臺灣高等法院被告前
    案紀錄表1 份可按。被告於受上開有期徒刑之執行完畢後5
    年內，故意再犯本件有期徒刑以上之刑之罪，為累犯，應依
    刑法第47條第1 項規定，依法加重其刑。
五、原審認被告所犯不能安全駕駛動力交通工具犯行，事證明確
    ，予以論罪科刑，固非無見。惟刑法第185 條之3 業已修正
    ，業如前述，原審未及審酌，尚有未洽，又按刑罰之量定，
    固屬法院自由裁量之職權行使，然刑事審判之量刑，在於實
    現刑罰權之分配的正義，故法院對科刑判決之被告量刑，應
    符合罪刑相當原則，使罰當其罪，以契合人民之法律感情，
    此所以刑法第57條明定科刑時應審酌一切情狀，尤應注意該
    條所列各款情形，以為科刑輕重之標準（最高法院92年度台
    上字第3268號、95年度台上字第1779號判決意旨參照）。又
    法律上屬於自由裁量之事項，並非概無法律性之拘束，自由
    裁量係於法律一定之外部性界限內使法官具體選擇以為適當
    之處理；因此在裁量時，必須符合所適用之法規之目的；更
    進一步言，須受法律秩序之理念所指導，此即所謂之自由裁
    量之內部性界限。事實審法院對於被告之量刑，自應符合比
    例、平等及罪刑相當原則，使輕重得宜，罰當其罪。查被告
    前固無違反刑法第158 條之3 前科紀錄，其酒後騎乘交通工
    具亦為機車而非其他大型車輛，所騎乘之路段為一般市區道
    路，於為警查獲前尚未肇事致自己或他人受身體傷害或財物
    損失，且犯後始終坦承犯行，惟其酒後騎乘交通工具為警攔
    檢時所測得呼氣酒精濃度已達每公升0.60毫克，再參以被告
    此次飲酒並無特別原因，酒後又貪圖個人方便，明知服用酒
    類不能安全駕駛動力交通工具，仍貿然騎乘機車上路，缺乏
    尊重其他用路人生命、財產安全之觀念，本件依被告犯罪情
    節、犯罪之危害性、所侵害法益之輕重程度等情事而為綜合
    全面之斟酌，堪認原審就本件所宣告之刑，與同等行為於司
    法機關所受一般、普遍之評價程度，並非一致，甚若與主管
    機關依據道路交通管理條例第92條第4 項授權而於98年3 月
    10日修正發布之「違反道路交通管理事件統一裁罰基準表」
    中，對於酒後騎乘機器腳踏車經測得酒精濃度為0.55毫克以
    上之違規行為人之罰鍰基準相比較，本件被告為本次犯行，
    並無需審酌科以較輕處罰之特殊情況，惟原審僅判處被告罰
    金40000 元，實嫌過輕，致生罪刑不相當而與一般人民法律
    情感未合之情形，尚難謂符合比例原則及罪刑相當原則，量
    刑有所失入，當非法之持平，難謂允當。綜上，上訴人以原
    審量刑過輕為由上訴，請求從重量刑等語，為有理由，自應
    由本院將原判決予以撤銷改判。
六、爰審酌被告前揭犯罪之動機、目的，因重要器官功能重度障
    礙領有身心障礙手冊1 紙（見本院100 年度交簡上字第106
    號卷第28頁）之生活狀況及於本件飲酒後已達不能安全駕駛
    動力交通工具之程度，仍騎乘機車行駛於道路被查獲，經測
    得吐氣所含酒精成分為每公升0.60毫克之犯罪情節，兼衡其
    犯後為前開自白，態度尚佳與其素行情形等一切情狀，量處
    如主文第2 項所示之刑，並諭知易服勞役之折算標準，以示
    懲儆。又依刑事訴訟法第479 條第2 項規定，可知該易服社
    會勞動乃係屬執行檢察官之權限，是本件自無須再於主文中
    另諭知易服社會勞動之折算標準，附此敘明。
據上論斷，應依刑事訴訟法第455 條之1 第1 項、第3 項、第36
9 條第1 項前段、第364 條、第299 條第1 項前段，刑法第2 條
第1 項前段、刑法第185 條之3 （修正前）、第47條第1 項、第
42條第3 項前段，刑法施行法第1 條之1 第1 項，判決如主文。
本案經檢察官黃依琳到庭執行職務。
中    華    民    國   100    年    12    月    14    日
                 刑事第四庭  審判長  法  官  黃美文
                                     法  官  林建鼎
                                     法  官  張詠晶
不得上訴
以上正本係照原本作成
中    華    民    國   100    年    12    月    14    日
                                     書記官  蕭汝芳